【裁判字號】    98,消債聲,7
【裁判日期】    990208
【裁判案由】    聲請免責
【裁判全文】
臺灣臺南地方法院民事裁定             98年度消債聲字第7號
債  務  人  甲○○
上列當事人因消費者債務清理事件聲請免責，本院裁定如下：
    主  文
債務人甲○○應不免責。
    理  由
一、按債務人有下列各款情形之一者，法院應為不免責之裁定，
    但債務人證明經普通債權人全體同意者，不在此限：四、因
    浪費、賭博或其他投機行為，致財產顯然減少或負擔過重之
    債務，而生開始清算之原因；八、故意於財產及收入狀況說
    明書為不實之記載，或有其他故意違反本條例所定義務之行
    為，消費者債務清理條例（下稱消債條例）第134條第4、8
    款定有明文。又按消費者債務清理制度並非在使債務人恣意
    消費所造成之債務，轉嫁予債權人負擔，債務人免責制度，
    應在鼓勵勤勞誠實之債務人，而非縱容債務人奢侈浪費，倘
    債務人於聲請清算前之相當期間內，利用信用金融之機會，
    恣意為非屬通常生活所需之鉅額消費或作奢侈性、浪費性之
    消費，而不在意日後履行返還之能力，反而算計消債條例中
    之免責制度，濫用清算程序以規避其應負擔之償還責任，自
    與消債條例之立法本旨有違。再者，消費者依清算程序清理
    債務，債權人已因之蒙受相當損失，其程序之進行應秉持公
    正與誠信，如債務人對於清算之原因有可歸責性，或有虛偽
    不實、違反誠信、違反本條例所定義務之行為，致害及債權
    人之權益，或影響清算程序之進行，自不宜予以免責。
二、經查：
（一）債務人聲請消費者債務清理事件，前經本院裁定自民國97
      年12月1日17時起開始更生程序，嗣因更生方案未依消債
      條例第59條、第60條可決，復經本院裁定開始清算程序，
      並同時終止清算程序確定在案，業據本院調閱本院97年度
      消債更第366號、97年度執消債更字第217號、98年度消債
      清字第53號卷查明屬實。
（二）經本院依職權函請債權人提供債務人之消費明細，經各債
      權人函覆債務人使用台新銀行、荷蘭銀行、萬泰銀行之信
      用卡、現金卡及小額借貸之消費情形約略如下：
（１）荷蘭銀行（93年7月至95年1月）：統一佳佳長億spa消費2
      0,000元、預借現金總額69,000元、小額借貸31,000元。
（２）萬泰銀行（91年4月至97年6月）：自91年4月使用現金卡
      ，經常性預借現金，於93年4月30日曾一次清償負債75,50
      4元，嗣繼續預借現金累積債務，於94年5月31日曾一次結
      清負債97,000元，又繼續預借現金至結欠65,370元。
（３）台灣新光銀行（債權已轉讓予新光行銷股份有限公司，92
      年3月至95年4月）：柏格國際股份有限公司消費110,503
      元、非凡銀樓消費11,250元、預借現金總額52,000元、統
      一佳佳長億spa消費26,936元、震旦通訊消費17,900元、
      顛峰電信股份有限公司消費48,000元。
（４）台新銀行（92年12月至94年11月）：預借現金總額66,000
      元、統一佳佳長億spa消費30,000元、震旦通訊消費15,00
      0元、92年10月小額借貸350,000元、94年7月小額借貸300
      ,000元。
（５）本院審視債務人之上開消費記錄及借貸情形，債務人除經
      常性預借現金及小額借款外，亦有多筆非屬通常生活所需
      之高額消費或奢侈性、浪費性之消費。本院於99年1月12
      日函請債務人說明經常預借現金之用途，及統一佳佳長億
      spa、震旦通訊、柏格國際股份有限公司、非凡銀樓、顛
      峰電信股份有限公司之消費是否為必要支出，債務人已於
      99年1月15日收受上開函文，惟迄今仍未具狀向本院提出
      說明，堪認債務人確因浪費行為，致負擔過重之債務，而
      生開始清算之原因。
（三）次查，訴外人馥蓁國際股份有限公司（下稱馥蓁公司）於
      97年有支付債務人執行業務所得等共207,788元，此有稅
      務電子閘門財產所得調件明細表可稽，惟債務人於97年5
      月30日聲請更生時，於其財產及收入狀況說明書僅載明任
      職杏林花苑，本院民事執行處於98年2月10日再次命債務
      人提出財產及收入狀況報告書，債務人於98年2月25日提
      出之財產及收入說明書，仍載明僅有杏林花苑之收入，業
      經本院調閱本院97年度消債更字第366號、97年度執消債
      更字第217號卷查明屬實。債務人於聲請更生至清算終結
      期間，均未據實說明其於馥蓁公司有上開執行業務所得等
      收入，堪認債務人故意於財產及收入狀況說明書為不實之
      記載。
三、綜上所述，債務人確因浪費行為，致負擔過重之債務，而生
    開始清算之原因，並故意於財產及收入狀況說明書為不實之
    記載，且經本院依職權函詢債權人結果，債權人台新銀行、
    荷蘭銀行、聯邦銀行、萬泰銀行、渣打銀行、香港商香港上
    海匯豐銀行、新光行銷股份有限公司均表明不同意債務人免
    責，有台新銀行、荷蘭銀行、聯邦銀行、萬泰銀行、渣打銀
    行、香港商香港上海匯豐銀行及新光行銷股份有限公司之陳
    報狀各1份附卷可參，則依消債條例第134條之規定，債務人
    應不予免責，爰裁定如主文。
中    華    民    國    99    年    2     月    8     日
              民事第三庭    法  官  蘇正賢
上為正本係照原本作成
如不服本裁定，應於裁定送達後10日內，以書狀向本院提出抗告
，並繳納抗告費新臺幣1千元
中    華    民    國    99    年    2     月    8     日
                            書記官  陳美萍

司法院資訊處製作；財團法人民間司法改革基金會備份。
